【裁判字號】    94,上易,1536
【裁判日期】    950119
【裁判案由】    業務侵占
【裁判全文】
臺灣高等法院臺中分院刑事判決        94年度上易字第1536號
上  訴  人  台灣台中地方法院檢察署檢察官
上  訴  人
即  被  告  戊○○
            甲○○
上  一  人
選任辯護人  羅豐胤  律師
            黃靖閔  律師
上  訴  人
即  被  告  丁○○
選任辯護人  梁宵良  律師
上列上訴人等因被告等業務侵占案件，不服臺灣臺中地方法院94
年度易字第1501號中華民國94年10月17日第一審判決（起訴案號
：臺灣臺中地方法院檢察署93年度偵字第 14931、18283、19557
、21150號、94年度偵字第349號），提起上訴，本院判決如下：
    主      文
原判決撤銷。
戊○○共同意圖為自己不法之所有，而侵占對於業務上所持有之
物，處有期徒刑拾月。
甲○○共同意圖為自己不法之所有，而侵占對於業務上所持有之
物，處有期徒刑捌月。
丁○○共同意圖為自己不法之所有，而侵占對於業務上所持有之
物，處有期徒刑陸月，如易科罰金，以佰元折算壹日。
    事      實
一、戊○○係萬安保全股份有限公司（下稱萬安公司）之保全員
    ，為萬安公司派駐於受經濟部水利署第三河川局（下稱第三
    河川局）委託管理位在台中縣霧峰鄉○○路1340之6 號霧峰
    機具查扣場之保全員，負責查扣機具之安全維護管理。該機
    具查扣場於民國（下同）92年9月2日保管有經警查扣丙○○
    所有、廠牌KOMATSU、型號 PC410LC、編號「168」、市價約
    新台幣（下同）150 萬元之挖土機一部，而為戊○○業務上
    所保管持有之物。緣第三河川局之河川駐衛警陳坤群（同案
    被告，由原審法院通緝並另行審結）認該查扣場之處理程序
    有機可乘，圖謀利用同型老舊之挖土機與遭查扣者調包，再
    將查扣之挖土機出售以圖利，遂與甲○○（前曾於92年間因
    竊盜罪而為法院判處有期徒刑四月、緩刑二年確定，尚在緩
    刑期間）謀議，於93年 6月底，陳坤群帶同甲○○前往該查
    扣場，評估上述挖土機之巿價，甲○○並向戊○○佯稱係為
    該挖土機之所有人，陳坤群再以甲○○係該挖土機所有人，
    以同型老舊之挖土機調包，不會出事，且允以給付30萬元作
    為調包代價，向戊○○遊說，戊○○遂亦同意其等進行調包
    。甲○○並持陳坤群交付之查扣挖土機照片，向其熟識之砂
    石業者丁○○遊說，由丁○○交付60萬元及提供老舊之同型
    挖土機進行調包，以取得該部經查扣挖土機，丁○○亦為同
    意。陳坤群、戊○○、甲○○、丁○○等人即基於為自己不
    法所有意圖之犯意聯絡，於93年6月28日傍晚6時許，先由陳
    坤群駕車載同甲○○前往台中市○○○路交流道附近，由丁○○交付60萬元予陳坤群後，陳坤群及甲○○即前往該查扣
    場，將其中29萬元交付戊○○，並議定當晚 9至10時之間前
    往調包。當日晚間 9時餘，陳坤群、甲○○共乘自小客車，
    帶同丁○○、不知情之拖板車司機羅道興及挖土機司機等人
    ，前往該查扣場，戊○○即逕讓丁○○將上述編號「168 」
    之查扣挖土機以拖板車載走，而代以丁○○所提供之同廠牌
    、同型號、市價約20萬元之老舊挖土機，而共同侵占戊○○
    業務上所保管持有之查扣挖土機。同年 7月中旬間，丙○○
    經第三河川局函知前往該查扣場欲領回上述編號 「168」之
    挖土機時，發現已遭調包而拒絕領回並報警處理，陳坤群等
    人知已事發，即通知丙○○於同年 7月21日下午前往台中縣
    豐原市○○路某巷內空地尋回該遭調包、編號 「168」之挖
    土機，嗣經法務部調查局台中巿調查站循線查悉上情。
二、案經法務部調查局台中巿調查站移送及臺灣臺中地方法院檢
    察署檢察官自動檢舉偵查起訴。
    理      由
一、右揭事實，業據上訴人即被告（下稱被告）戊○○、甲○○
    、丁○○等 3人於原審及本院審理時坦承不諱，核與證人即
    被害人丙○○、第三河川局駐衛警邱國金、郭信國、拖板車
    司機羅道興、被告丁○○之妻康郁麗證述情節相符，並有92
    年9月2日查扣編號「168」挖土機照片及93年7月17日所攝調
    包之老舊挖土機照片、93年 7月29日第三河川局現場會堪紀
    錄、信昌砂石行於第一商業銀行東勢分行所開設帳戶之存款
    往來明細表、門號為0000000000、0000000000、0000000000
    號等行動電話之通聯紀錄等件附卷可證，足見被告甲○○、
    丁○○、戊○○等 3人認罪之自白屬實而可採，本件事證明
    確，其等共同業務侵占之犯行，洵堪採定。
二、查被告戊○○係受第三河川局所委託，在霧峰機具查扣場執
    行管理持有查扣機具業務之人；次按因身分或其他特定關係
    成立之罪，其共同實施或教唆幫助者，雖無特定關係，仍以
    共犯論，刑法第31條第 1項規定甚明；故核被告戊○○、甲○○、丁○○等 3人所為，均係犯刑法第336條第2項之業務
    侵占罪。被告 3人與同案被告陳坤群之間，具有犯意聯絡及
    行為分擔，為共同正犯。
三、原審予以論罪科刑，固非無見，惟查： 1、原審於事實、理
    由中雖載敘被告等人均為共同正犯，然主文中並未論載「共
    同」，致與事實理由互有齟齬，容有疏失； 2、被告甲○○
    與同案被告陳坤群就被告丁○○所交付60萬元扣除交付被告
    戊○○29萬元後之餘款，如何分配乙節，被告甲○○均堅決
    否認有獲得款項，亦查無足認其確有平分該款項之事證，然
    原判決逕認該餘款係由其與陳坤群平分，此部分事實認定稍
    有不當。被告 3人以原審量刑過重等詞提起上訴，及檢察官
    以原審量刑過輕為由提起上訴，雖非可採，而未指摘及此，
    然原審既有上揭可議，仍屬無可維持，應由本院將原判決撤
    銷改判。查本件被告戊○○係萬安公司保全員，乃竟貪求不
    法金錢、輕易遭人買通而違背其職務，與人苟結共同侵占其
    職務上所保管、經警查扣之物，蔑視原所有人之權益損害，
    嚴重踐踏公權力威信，殊無可予從輕處遇之理由；被告甲○○曾於93年間犯竊盜罪，甫經法院判決有期徒刑四月，緩刑
    二年確定，仍在緩刑中，竟與被告陳坤群處心積慮，謀議侵
    占警察機關所查扣之機具，不僅未珍惜其之緩刑宣告，於本
    案中均與陳坤群始終同行，並佯稱為查扣挖土機之所有人，
    復由其覓求買主、慫恿被告丁○○出資及提供挖土機以進行
    調包，核其情節，致公權力威信淪喪亦非輕微，難認可再獲
    寬典；被告丁○○負責提供舊挖土機，以拖板車前往拖運從
    事調包，涉案程度固非輕微，然其係因受被告甲○○慫恿致
    罹本罪，且於本案中又屬交付60萬元現金予其他被告之人，
    所調包之查扣挖土機並未出售處理，案發後亦經被害人張富
    德尋回，核其犯罪情節應屬較輕。爰審酌上情及被告 3人均
    認罪之犯後態度、犯罪之動機、目的、手段、方法及被害人
    丙○○於本院審理中到庭為被告等人求請從輕量刑（參本院
    準備程序筆錄）等一切情狀，分別量處如主文第2、3、4 項
    所示之刑，及諭知被告丁○○有期徒刑如易科罰金之折算標
    準，以示懲儆。
據上論結，應依刑事訴訟法第369條第1項前段、第364條、第299
條第1項前段，刑法第28條、第31條第1項、第336條第2項、第41
條第1項前段，罰金罰鍰提高標準條例第1條前段、第2條， 判決
如主文。
本案經檢察官乙○○到庭執行職務。
中    華    民    國    95    年    1     月    19    日
            刑事第十一庭  審判長法  官  黃  梅  月
                                法  官  林  宜  民
                                法  官  林  欽  章
上列正本證明與原本無異。
不得上訴。
                                書記官  巫  彥  佳
中    華    民    國    95    年    1     月    20    日
附錄論罪科刑法條：
中華民國刑法第336條：
對於公務上或因公益所持有之物，犯前條第一項之罪者，處一年
以上七年以下有期徒刑，得併科五千元以下罰金。
對於業務上所持有之物，犯前條第一項之罪者，處六月以上五年
以下有期徒刑，得併科三千元以下罰金。
前二項之未遂犯罰之。
                                                       I


司法院資訊處製作；財團法人民間司法改革基金會備份。
